---
output:
  html_document: default
  pdf_document: default
---
```{r exercice2-lib, message=FALSE, warning=FALSE, include=FALSE}
library(ggplot2, warn.conflicts = FALSE)
library(magrittr, warn.conflicts = FALSE)
```

\newpage

# Exercice 2

```{r exercice2-clean-memory}
# Pour régler la génération aléatoire et conserver les mêmes
# valeurs à la compilation
set.seed(54684)

# Block de code pour effacer le contenu de la mémoire, utile à la compilation
rm(list = ls())
```


On a un système $S$ à $n$ composants $iid$ de loi exponentielle.
On a $\lambda = 0.1(jour^{-1})$ en configuration parallèle.

On peut procéder ainsi pour simuler un instant de panne de $S$ unique pour $n$ fixé :

1. On simule n réalisation $T_1,...,T_n$ aléatoires de la loi exponentielle
de paramètre lambda

2. On calcule $T_S = max(T_1,...,T_n)$ (car la structure est parallèle).

## Fonctions utilisées

```{r exercice2-fonctions-utiles}

# Ce bloc de code permet d'écrire des fonctions utiles pour la suite le
# l'exercice.

# Le 'pipe' %>% permet de passer des arguments à des fonctions en R.
# On peut par exemple écrire :
#   10 %>% exp()
# Pour calculer exp(10).

exe2_simu_panne_systeme <- function(n, taux) {
    
    # Retourne une réalisation de panne du système pour n
    # et pour lambda = taux
    
    # crée n tirage de loi exponentiel avec lambda = taux, calcule le maximum
    # et retourne le résultat.
    n %>% rexp(taux) %>% max() %>% return()
}

exe2_simu_mttf_system <- function(n,taux,p) {
    
    # Calcul un MTTF théorique à partir de p réplications pour n composants
    # et un taux.
    
    # Crée p réplications de date de panne pour le système.
    # Calcule la moyenne de ces p réplications et retourne le résultat.
    replicate(p,exe2_simu_panne_systeme(n,taux)) %>% mean() %>% return()
}

# Calcul théorique du MTTF avec le résultat connu pour ce système
# spécifique.
exe2_theoric_mttf_system <- function(n, taux) {return(sum(1/1:n)/taux)}
```

## Explications

La fonction `exe2_simu_panne_systeme` ci-dessus retourne une réalisation de panne du système pour
$n$ et $\lambda$.

On peut essayer pour les paramètres suivants : $n=10$ et $\lambda=0.1$.
```{r exercice2-test-fonction}
exe2_simu_panne_systeme(10,0.1)
```

Dans ce cas, le système tombe donc en panne pour 32,16 jours.

Pour rappel, pour un tel système, on a le résultat théorique
suivant :
$$
MTTF_n = \frac{1}{\lambda} \sum_{i=1}^{n} \frac{1}{i}
$$

Si on fait l'application numérique avec $n=10$ et $\lambda=0.1$ :
```{r exercice2-test-fonction-mttf-theorique}
exe2_theoric_mttf_system(10,0.1)
```
On trouve donc : $MTTF_{n=10} (\lambda = 0.1) \simeq 29.29$.

Ensuite on va chercher à évaluer l'évolution du $MTTF$ en fonction de $n$
et comparer
les simulations avec les résultats théoriques.

Pour trouver le $MTTF$ par simulation, il suffit de répliquer la fonction :
`exe2_simu_panne_systeme` $p$ fois (avec $p$ relativement grand) et de prendre la
moyenne des simulations réalisées, ce que fait la fonction `exe2_simu_mttf_system`.

On va donc appeler cette fonction pour plusieurs valeurs de $n$ pour constituer
une liste de $MTTF$ simulés en fonction de $n$.

```{r exercice2-mttf-variations-n}
p = 1000 # nombre de répliques par simulations pour le calcul du MTTF
taux = 0.1
nvals = seq(10,5000,10)

# L'object contient les simulations de MTTF pour n de 10 à 5000
# par pas de 10 
# Un peu long à la compilation

exe2_simu_MTTF_n <- nvals %>% mapply(FUN = exe2_simu_mttf_system, taux = taux, p = p)

# L'object contient les valeurs théoriques de MTTF pour n de 10 à 5000
# par pas de 10
# Un peu long à la compilation
exe2_theoric_MTTF_n <- mapply(FUN = exe2_theoric_mttf_system,
                              n = nvals, taux = 0.1)
```

On peut tracer les courbes :
```{r exercice2-affichage-courbes}
ggplot() +
    geom_line(aes(x = nvals, y = exe2_theoric_MTTF_n)) +
    geom_line(aes(x = nvals, y = exe2_simu_MTTF_n),
               color = "red") + 
    labs(x = "Valeurs de n",
         y = "MTTF du système pour n",
         title = "Évolution du MTTF du système en fonction de n.",
         subtitle = "En rouge, les valeurs simulées pour n.")
```

On observe donc que les valeurs simulées sont bel et bien proches des valeurs
théoriques.

On remarque que le $MTTF$ croit rapidement mais il semble ensuite prendre
une forme logarithmique et donc une croissance très très lente.

Graphiquement, il semble qu l'on attend un $MTTF$ de 80 jours pour une valeur
de $n$ proche de $n=1700$.

On peut essayer de zoomer sur le grahe pour s'en assurer :
```{r}
zoom = 165:170
ggplot() +
    geom_line(aes(x = nvals[zoom], y = exe2_theoric_MTTF_n[zoom])) +
    geom_line(aes(x = nvals[zoom], y = exe2_simu_MTTF_n[zoom]),
               color = "red") + 
    labs(x = "Valeurs de n",
         y = "MTTF du système pour n",
         title = "Évolution du MTTF du système en fonction de n.",
         subtitle = "En rouge, les valeurs simulées pour n.")
```

On remarque qu'on atteint très précisément un $MTTF$ de 80 pour un $n$ entre 1670 et 1675.

Celà signifie qu'il faudrait environ 1670 composants en série pour s'assurer que le 
système tombe en panne dans environ 80 jours.

Ce résultat peut être approché par le calcul. En effet on utilise
l'approximation :
$$
\sum_{i=1}^{n} \frac{1}{i} \simeq log(n) + 0.577
$$

Dans ce cas :
$$
MTTF_n \simeq \frac{1}{\lambda}(log(n) + 0.577)
$$

On peut donc résoudre l'équation pour $n^*$:

$\begin{aligned}
    & MTTF_n \simeq \frac{1}{\lambda}(log(n) + 0.577) \simeq 80 \\
    & log(n) \simeq 80\lambda - 0.577 \\
    & n \simeq e^{80\lambda-0.577}
\end{aligned}$

```{r}
exp(80*0.1-0.577)
```

On retrouve une très bonne approximation qui nous indique que pour avoir un système
qui tombe en panne au bout de 80 jours il nous faut environ 1674 composants.
