---
output:
  html_document: default
  pdf_document: default
---


```{r exercice3-lib, message=FALSE, warning=FALSE, include=FALSE}
knitr::opts_chunk$set(cache = TRUE)

library(ggplot2, warn.conflicts = FALSE)
library(magrittr, warn.conflicts = FALSE)
```

```{r exercice3-clean-memory, message=FALSE, warning=FALSE, include=FALSE}
# Pour régler la génération aléatoire et conserver les mêmes
# valeurs à la compilation
set.seed(54684)

# Block de code pour effacer le contenu de la mémoire, utile à la compilation
rm(list = ls())
```

\newpage

# Exercice 3

## Partie 1

Dans cette première partie nous allons étudier 6 systèmes différents :

- le système élémentaire simple A/B ;
- le système avec B en redondance uniquement ;
- le système en redondance haut-niveau ;
- le système en redondance bas niveau ;
- le système en redondance passive haut-niveau ;
- le système en pont.

Pour chacun de ces systèmes nous allons :

- calculer l'expression de $R_{sys}$ et $MTTF_{sys}$ ;
- effectuer l'application numérique pour trouver la valeur du $MTTF_{sys}$ ;
- simuler une panne du système ;
- simuler $p$ panne du système pour calculer une approximation du $MTTF_{sys}$.

```{r exe3-fonctions-utiles}
panne_comp_exp <- function(lambda = 0.1) {
    
    # Simule la date de panne d'un composant de loi exponentielle
    # et de paramètre lambda. date en annnée
    # Revient à renommer la fonctions le base de R pour plus de lisibilité dans
    # le rapport
    
    return(rexp(1,lambda))
}
```


### Système élémentaire simple A/B \


```{r exercice3-data}
# Données 
lambda_A = 1 # ans-1
lambda_B = 5 # ans-1

# nombre de réplications
p = 10000

# Pour simplifier l'affichage des simulations plus loin.
message_mttf_simule_a = "MTTF simulé en années : %f"
message_mttf_simule_j = "MTTF simulé en jours : %f"
```


Dans un premier temps a un système simple avec deux composants $A$ et $B$ en série.

Ce cas est simple puisqu'on a :
$$
MTTF_{sys} = \frac{1}{\sum_{i \in C} \lambda_i}
$$

On a :

- $T_{sys_{1}} = min(T_A,T_B)$ ;
- $R_{sys_{1}} = e^{-(\lambda_A + \lambda_B)t}$ ;
- $MTTF_{sys_{1}} = \frac{1}{\lambda_A + \lambda_B}$ ;
- $[A.N] MTTF_{sys_{1}} = \frac{1}{6} ans^{-1} \simeq 60.83 j^{-1}$

On peut simuler ce système :
```{r exe3-sys1-panne}
exe3_sys1_panne <- function(rate_A, rate_B) {
    
    # Retourne la date de panne d'un système en série de deux composants A
    # Et B de loi exponentielle.
    
    return(min(panne_comp_exp(rate_A),panne_comp_exp(rate_B)))
}
```

Dans ce cas on peut maintenant estimer le $MTTF$ de ce système par simulation :
```{r exe3-sys1-mttf}
simulation <- replicate(p,exe3_sys1_panne(lambda_A,lambda_B)) %>% mean()

# Afficher les résultats de simuation
sprintf(message_mttf_simule_a, simulation)
sprintf(message_mttf_simule_j, simulation * 365)
```

Donc ce première système tombe en panne en moyenne en 61.76 jours.

### Système avec B en redondance uniquement

Cette fois, on a un système série/parallèle avec A puis deux composants
B en parallèles. Dans ce cas :

- $T_{sys_{2}} = min(T_A ,max(T_B , T_{B}'))$

- $R_{sys_{2}} = e^{-\lambda_A t}(2e^{-\lambda_B t} - e^{-2\lambda_B t})$
  $= 2e^{-(\lambda_A + \lambda_B)t}-e^{-(2\lambda_B + \lambda_A)t}$

- $MTTF_{sys_{2}} = \frac{2}{\lambda_A + \lambda_B} - \frac{1}{2\lambda_B +\lambda_A}$

- $[A.N] MTTF_{sys_{2}} \simeq 88.48j$

Si l'on fait l'application numérique on a en théorie :
```{r}
# MTTF théorique en jours
((2/(5+1))-(1/(2*5+1)))*365
```

Le système tombe en moyenne en panne après 88.48 jours.

Par la simulation :
```{r exe3-sys2-panne}
exe3_sys2_panne <- function(rate_A,rate_B) {
    min(panne_comp_exp(rate_A),
        max(panne_comp_exp(rate_B),panne_comp_exp(rate_B))) %>%
        return()
}
```


```{r exe3-sys2-mttf}
simulation <- replicate(p,exe3_sys2_panne(lambda_A,lambda_B)) %>% mean()

sprintf(message_mttf_simule_a, simulation)
sprintf(message_mttf_simule_j, simulation * 365)
```

On retrouve bien un résultat proche de la valeur théorique.

### Système en redondance haut-niveau

Dans ce cas on a un système parallèle/série avec deux séries A-B en paralèlles :

- $T_{sys_{3}} = max(min(T_A,T_B),min(T_{A}',T_{B}'))$
- $R_{sys_{3}} = 2e^{-(\lambda_A+\lambda_B)t}-e^{-2(\lambda_A+\lambda_B)t}$
- $MTTF_{sys_{3}} = \frac{2}{\lambda_A+\lambda_B} - \frac{1}{2(\lambda_A + \lambda_B)}$
- $[A.N] MTTF_{sys_{3}} = \frac{2}{3} - \frac{1}{12} = 0.25ans^{-1} = 91.25j^{-1}$

Dans ce cas on a un $MTTF$ théorique de :
```{r}
(2/(lambda_A+lambda_B))-(1/(2*(lambda_A+lambda_B))) # En ans
((2/(lambda_A+lambda_B))-(1/(2*(lambda_A+lambda_B))))*365 # En jours
```

Par la simulation on trouve :
```{r exe3-sys3-panne}
exe3_sys3_panne <- function(rate_A,rate_B) {
    max(
        min(panne_comp_exp(rate_A),panne_comp_exp(rate_B)),
        min(panne_comp_exp(rate_A),panne_comp_exp(rate_B))
    ) %>%
        return()
}
```

```{r exe3-sys3-mttf}
simulation <- replicate(p,exe3_sys3_panne(lambda_A,lambda_B)) %>% mean()

sprintf(message_mttf_simule_a, simulation)
sprintf(message_mttf_simule_j, simulation * 365)
```

### Système en redondance bas niveau

Dans ce cas on a un système parallèle/série avec :


- $\begin{aligned}
T_{sys_{4}} = min(max(T_A,T_{A}'),max(T_B,T_{B}'))
\end{aligned}$


- $\begin{aligned}
R_{sys_{4}}(t) & = (1-(1-R_A(t))^2)(1-(1-R_B (t))^2) \\
        & = (R_A (t)^2-2R_A(t))(R_B (t)^2-2R_B(t)) \\
        & = e^{-2(\lambda_A + \lambda_B)t} -
            2e^{-(2\lambda_A+\lambda_B)t} -
            2e^{-(\lambda_A + 2 \lambda_B)t} +
            4e^{-(\lambda_A + \lambda_B)t}
\end{aligned}$


- $\begin{aligned}
MTTF_{sys_{4}} & = \frac{4}{\lambda_A + \lambda_B} -
\frac{2}{\lambda_A + 2\lambda_B} - \frac{2}{2\lambda_A + \lambda_B} +
\frac{1}{2(\lambda_A + \lambda_B)}
\end{aligned}$


- $\begin{aligned}
    [A.N] MTTF_{sys_{4}} & = \frac{4}{6} - \frac{2}{11} - \frac{2}{7} +
    \frac{1}{12} \\
    & \simeq  0.2824 ans\\
    & \simeq 103.10j
\end{aligned}$

\

```{r}
(4/(lambda_A+lambda_B))-(2/(lambda_A+2*lambda_B))-(2/(2*lambda_A+lambda_B))+
    (1/(2*(lambda_A+lambda_B))) # En ans
((4/(lambda_A+lambda_B))-(2/(lambda_A+2*lambda_B))-(2/(2*lambda_A+lambda_B))+
    (1/(2*(lambda_A+lambda_B)))
)*365 # En jours
```

Par la simulation on trouve :

```{r exe3-sys4-panne}
exe3_sys4_panne <- function(rate_A,rate_B) {
    min(
        max(panne_comp_exp(rate_A),panne_comp_exp(rate_A)),
        max(panne_comp_exp(rate_B),panne_comp_exp(rate_B))
    ) %>%
        return()
}
```

```{r exe3-sys4-mttf}
simulation <- replicate(p,exe3_sys4_panne(lambda_A,lambda_B)) %>% mean()

sprintf(message_mttf_simule_a, simulation)
sprintf(message_mttf_simule_j, simulation * 365)
```

### Système en redondance passive haut-niveau \

Ce système peut être assimilé à deux système élémentaires A/B (système n°1) mit
en redondance passive.

Dans ce cas on a :

- $T_{sys_{5}} = min(T_A, T_B) + min(T_A',T_B')$

Le calcul de $R_{sys_{5}}$ est plus complexe puisqu'il faut conditionner selon
la valeur de panne du premier système.

On pose : $T_{sys_{5}} = X + Y$ avec $X = min(T_A,T_B)$ et Y = min(T_A',T_B')$.
Attention, dans ce cas $X$ et $Y$ ont la même loi, identique à celle 
du système n°1 vu plus haut. Donc :
$R_X = R_Y = R_{sys_{1}} = e^{-(\lambda_A + \lambda_B)t}$.

On a alors :

$\begin{aligned}
P(T_{sys_{5}} \geq t) & = P(X + Y \geq t) \\
                      & = P(X \geq t)P(Y \geq t-X | X \geq t) +
                      P(X \leq t)P(Y \leq t-X | X \leq t) \\
                      & On \space a : P(Y \geq t-X | X \geq t) \space
                      car X \geq t \Rightarrow t-X \leq 0 \space et
                      P(Y \geq 0) = 1 \space car \space \Omega_Y =
                      \mathbb{R}^+ \\
                      &= R_{X}(t) + \int_{u \in \Omega_{X},u \leq t}
                      R_{Y}(t-u)f_{X}(u)du \\
                      & = e^{-(\lambda_A + \lambda_B)t} + 
                      \int_{0}^{t} e^{-(\lambda_A + \lambda_B)(t-u)}
                      (\lambda_A + \lambda_B)e^{-(\lambda_A + \lambda_B)u}du \\
                      &= e^{-(\lambda_A + \lambda_B)t} + 
                      \int_{0}^{t}
                      (\lambda_A + \lambda_B)e^{-(\lambda_A + \lambda_B)u}du \\
                      &= e^{-(\lambda_A + \lambda_B)} + (\lambda_A + \lambda_B)
                      e^{-(\lambda_A + \lambda_B)t}t\\
                      &= e^{-(\lambda_A + \lambda_B)}(1+(\lambda_A + \lambda_B)t)
\end{aligned}$

On peut calculer le $MTTF_{sys_{5}}$ (On pose $\psi = \lambda_A + \lambda_B$):

$\begin{aligned}
  MTTF_{sys_{5}} & = \int_{0}^{+\infty}
  e^{-\psi t}(1+\psi t)dt \\
  & = \left[ (1+\psi t)(-\frac{1}{\psi}e^{-\psi t}) \right]_{0}^{\infty} -
  \int_{0}^{\infty}\psi(-\frac{1}{\psi}e^{-\psi t})dt \\
  &= -\frac{1}{\psi} \left[ e^{-\psi t} + \psi e^{-\psi t}t \right]_{0}^{\infty}+
  \int_{0}^{\infty}e^{-\psi t}dt \\
  & = \frac{1}{\psi}-\left[ -\frac{1}{\psi} e^{-\psi t} \right]_{0}^{\infty} \\
  & = \frac{1}{\psi} - \frac{1}{\psi}(0-1) \\
  & = \frac{2}{\psi} = \frac{2}{\lambda_1 + \lambda_B} = 2 MTTF_{sys_{1}}.
\end{aligned}$

On a alors :

$\begin{aligned}
  [A.N] \space MTTF_{sys_{5}} &=
      & = \frac{2}{6} = \frac{1}{3}ans^ \simeq 121.67j
\end{aligned}$

Par la simulation on trouve :

```{r exe3-sys5-panne}
exe3_sys5_panne <- function(rate_A,rate_B) {
    min(panne_comp_exp(rate_A),panne_comp_exp(rate_B)) +
        min(panne_comp_exp(rate_A),panne_comp_exp(rate_B)) %>%
        return()
}
```

```{r exe3-sys5-mttf}
simulation <- replicate(p,exe3_sys5_panne(lambda_A,lambda_B)) %>% mean()

sprintf(message_mttf_simule_a, simulation)
sprintf(message_mttf_simule_j, simulation * 365)
```


### Système en pont avec $\lambda_C = \lambda_B$

Dans ce système en pont, on trouve au centre un composant $C$ de loi identique à
$B$ donc $\lambda_C = \lambda_B$.

[Système pont](../img/exe3-system.png)

Dans ce cas plusieurs options s'offrent à nous.

Pour calculer la valeur de $R_{sys_{6}}$ il faut passer par un conditionnement
selon la valeur du composant $C$

- Si $C$ est en marche alors on a $R_{sys_{6}} (t) = R_{sys_{4}} (t)$
- Si $C$ est panne alors on a $R_{sys_{6}} (t) = R_{sys_{4}} (t)$

On a alors :

$\begin{aligned}
  R_{sys_{6}}(t) & = P(T_{sys_{6}} \geq t) = P(T_C \geq t)P(T_{sys_{4}} \geq t)+
  P(T_C \leq t)P(T_{sys_{3}} \geq t) \\
  & = R_C (t) R_{sys_{4}} (t) + (1-R_{C} (t)) R_{sys_{3}} (t) \\
  & = 2e^{-(\lambda_A + 2\lambda_B)t} + 2e^{-(2\lambda_A + 3\lambda_B)t} +
  2e^{-(\lambda_A + \lambda_B)t} - 2e^{-(\lambda_A + 3 \lambda_B)t} -
  3 e^{-(\lambda_A + \lambda_B) t}
\end{aligned}$

Dans ce cas on a :

$$
  MTTF_{sys_{6}} = \frac{2}{\lambda_A + 2 \lambda_B} +
  \frac{2}{2\lambda_A + 3\lambda_B} +
  \frac{2}{\lambda_A + \lambda_B} -
  \frac{2}{\lambda_A + 3 \lambda_B} - 
  \frac{3}{2(\lambda_A + \lambda_B)}
$$

Soit :

$\begin{aligned}
  [A.N] MTTF_{sys_{6}} & = \frac{2}{11} + \frac{2}{17} + \frac{2}{6} -
  \frac{2}{16} - \frac{3}{12} \\
  & = \simeq 0.2578 ans \simeq 94.10 jours
\end{aligned}$

On remarque alors que :

$$
MTTF_{sys_{5}} > 
MTTF_{sys_{4}} > 
MTTF_{sys_{6}} > 
MTTF_{sys_{3}} > 
MTTF_{sys_{2}} > 
MTTF_{sys_{1}}
$$

Si l'on utilise la simulation pour retrouver ce résultat on a alors :

$$
  T_{sys_{6}} = max (min(T_A,T_B),
    min(T_A,T_B',T_C),
    min(T_A',T_B'),
    min(T_A',T_B,T_C))
$$

```{r exe3-sys6-panne}
exe3_sys6_panne <- function(rate_A,rate_B) {

A1 <- panne_comp_exp(rate_A)
A2 <- panne_comp_exp(rate_A)
B1 <- panne_comp_exp(rate_B)
B2 <- panne_comp_exp(rate_B)
C <- panne_comp_exp(rate_B)

  max(
      min(A1,B1),
      min(A1,B2,C),
      min(A2,B2),
      min(A2,B1,C)
  ) %>% return()
  
}
```

```{r exe3-sys6-mttf}
simulation <- replicate(p,exe3_sys6_panne(lambda_A,lambda_B)) %>% mean()

sprintf(message_mttf_simule_a, simulation)
sprintf(message_mttf_simule_j, simulation * 365)
```

## Partie 2

Dans le cas de ce dernier système en redondance bas niveau, les composants $A$ suivent une 
loi de Weibull $W(\theta=100,\beta=1.5)$ et les composants B
suivent un lois normale : $N(\mu = 250, \sigma = 20)$.

Dans ce cas, en reprenant le résultat du système en redondance bas-niveau, on a :

$$
  R_{sys_{7}} = (2R_A (t) - R_A (t)^2)(2R_B (t) - R_B (t)^2)
$$

En plus d'être pénible, le calcul de la fonction de survie $R_B$ fait intervenir
la fonction d'erreur de Gauss $erf(x)$ car la fonction de répartition de la 
loi normale n'est pas clairement définie.

Il n'est donc pas possible d'obtenir une $MTTF$ théorique par le calcul et l'on
passera alors par la simulation.

On a :
$$
T_{sys_{7}} = min(max(T_A,T_A'),max(T_B,T_B'))
$$


```{r exe3-sys7-fonctions-utiles}
panne_comp_norm <- function(mu = 0, sigma = 1) {
    return(rnorm(1, mean = mu, sd = sigma))
}

panne_comp_weibull <- function(theta = 0.1, beta = 1) {
    return(rweibull(1, scale = theta, shape = beta))
}

exe3_sys6_panne <- function(param = list()) {

  min(
    max(panne_comp_weibull(param$theta,param$beta),
        panne_comp_weibull(param$theta,param$beta)),
    max(panne_comp_norm(param$mu,param$sigma),
        panne_comp_norm(param$mu,param$sigma))
  ) %>% return()
  
}
```

On peut alors simuler le $MTTF$ :
```{r exe3-sys7-mttf}
simulation <- replicate(
  p,exe3_sys6_panne(list(theta = 100, beta = 1.5, mu = 250, sigma = 20))) %>% mean()

sprintf(message_mttf_simule_j, simulation)
```

On a un $MTTF$ égal à 44760 jours.









