---
output:
  html_document: default
  pdf_document: default
---

```{r exercice4-setuppt2, message=FALSE, warning=FALSE, include=FALSE}
knitr::opts_chunk$set(cache = TRUE)
```

```{r exe4-librarypt2, include=FALSE}
library(ggplot2, warn.conflicts = FALSE) # Pour les graphiques
library(magrittr, warn.conflicts = FALSE) # Pour l'opérateur pipe : %>%
library(dplyr, warn.conflicts = FALSE) # Pour la manipulation de dataframe
library(goft, warn.conflicts = FALSE)
library(EWGoF)
```

```{r exercice4pt2-clean-memory, message=FALSE, warning=FALSE, include=FALSE}
# Pour régler la génération aléatoire et conserver les mêmes
# valeurs à la compilation
set.seed(54684)

# Block de code pour effacer le contenu de la mémoire, utile à la compilation
rm(list = ls())
```

\newpage

# Partie 2 : Données réelles

Dans cette partie on étudie un jeu de données issu de l'industrie. Les deux jeux
de données sont issus de l'ouvrage : <ins>Stochastic Ageing and Dependence for Reliability</ins>, par :
Chin-Diew Lai et Min Xie.

Les données sont :

[Jeu n°1](../img/data_reelles_1.png){#id .class width=70% height=70%}

[Jeu n°2](../img/data_reelles_2.png){#id .class width=70% height=70%}

On va donc étudier les deux jeux l'un après l'autre.

## Jeu n°1 : Nombre de cycle avant panne pour 60 appareils électriques.

### Première approche

On commence par créer le vecteur contenant les données :
```{r}
nbr_cycle_avant_panne_1 <- c(14,34,59,61,69,80,123,142,165,210,381,464,479,556,574,
                           839,917,969,991,1064,1088,1091,1174,1270,1275,1355,
                           1397,1477,1578,1649,1702,1893,1932,2001,2161,2292,
                           2326,2337,2628,2785,2811,2886,2993,3122,3248,3715,
                           3790,3857,3912,4100,4106,4116,4315,4510,4584,5267,
                           5299,5583,6065,9701)
nbr_cycle_avant_panne_1
```

Les données ont été rangées dans l'ordre croissant et proviennent de 60 appareils
différents que l'on peut supposer indépendants et identiquement distribués.

On peut commencer par tracer les données :
```{r}
ggplot() +
    geom_point(aes(x = 1:60, y = nbr_cycle_avant_panne_1)) +
    labs(x = "n° de panne mesurée",
         y = "Nombre de cycle avant panne",
         title = "Représentation du nombre de cycle avant panne pour
         chaque appareil mesuré")
```

On peut aussi tracer la fonction de répartition empirique :

```{r}
# taille de l'échantillon
n_1 = length(nbr_cycle_avant_panne_1)

plot_repartion_empirique_1 <- geom_line(aes(x = sort(nbr_cycle_avant_panne_1),
                                            y = (1:n_1)/n_1))

ggplot() + plot_repartion_empirique_1
```

Dans ce cas on ne peut pas tester absence de tendance car nous de disposons pas
de mesures répétées pour un seul et même système mais de 60 mesures de 60
systèmes différents.

On peut ensuite calculer les estimateurs de la moyenne et de la variance de
notre échantillon :
$$
\hat{m} = \frac{1}{n}\sum_{k=1}^{n}x_k \space ; \space
\hat{S_n^2} = \frac{1}{n-1} \sum_{k=1}^n (x_k - \hat{m})^2
$$
```{r}
# estimateur sans biais de l'espérance
estim_mean_1 <- sum(nbr_cycle_avant_panne_1)/n_1

# estimateur sans biais de la variance
estim_var_1 <- sum((nbr_cycle_avant_panne_1 - estim_mean_1)^2)/(n_1 - 1)

sprintf("Estimateur de la moyenne empirique : %f", estim_mean_1)
sprintf("Estimateur de la variance empirique : %f", estim_var_1)
```

Pour la loi

On peut comparer la répartition empirique avec la répartition de plusieurs
loi connues comme la loi exponentielle ou la loi normale.

```{r}
# Répartition théorique de la loi exponentielle prenant pour paramètre
# un lambda = 1/moyenne empirique
plot_repartion_exp_1 <- geom_line(aes(x = seq(1,10000,0.1),
                                      y = pexp(seq(1,10000,0.1),
                                               rate = 1/estim_mean_1)),
                                  color = 'red')

# Répartion théorique de la loi exponentielle prenant pour paramètre
# la moyenne empirique et la variance empirique

plot_repartion_norm_1 <- geom_line(aes(x = seq(1,10000,0.1),
                                      y = pnorm(seq(1,10000,0.1),
                                                mean = estim_mean_1,
                                                sd = sqrt(estim_var_1))),
                                  color = 'green')
    
ggplot() +
    plot_repartion_empirique_1 +
    plot_repartion_exp_1 +
    plot_repartion_norm_1 +
    labs(x = "nombre de cycle avant panne",
         y = "Répartion",
         title = "Comparaison entre la répartition empirique et les des
         distributions possibles",
         subtitle = "En rouge la loi exponentiell et
         en vert la loi normale")
```

La courbe en rouge (loi exponentielle) semble être plus proche que la courbe
en vert (loi normale) des données empiriques.

On peut ensuite appliquer l'analyse tel que l'on a fait pour les précédents jeux
de données.

### Présence de tendance

On cherche à établir la présence d'une tendance. On peut considérer le jeu
de donnnées comme une suite de 60 mesures d'un système avec réparation.

On peut utiliser le test de Laplace.

```{r}
compute_laplace_stat <- function(ti){
  
  # Prend le tableau des Ti en entrée de fonction et retourne U
  # Fonction du test de Laplace
  
  n <- length(ti)
  U <- sqrt((12)/((n-1)*ti[n]^2))*(sum(ti)-(n+1)*ti[n]/2)

  U %>% as.numeric %>% return()
  
}
```

```{r}
xi_1 <- nbr_cycle_avant_panne_1
ti_1 <- cumsum(nbr_cycle_avant_panne_1)
```

```{r}
compute_laplace_stat(xi_1)
```

```{r}
qnorm(1-0.5/2, mean = 0, sd = 1)
```

Dans ce cas on a $\{|U| > F^{-1}_{N(0,1)}(1-\frac{\alpha}{2}) \}$

On peut donc rejeter l'absence de tendance.