---
output:
  pdf_document: default
  html_document: default
---

```{r exercice5-setup, message=FALSE, warning=FALSE, include=FALSE}
knitr::opts_chunk$set(cache = TRUE)
```

```{r exe5-library, include=FALSE}
library(ggplot2, warn.conflicts = FALSE) # Pour les graphiques
library(magrittr, warn.conflicts = FALSE) # Pour l'opérateur pipe : %>%
library(dplyr, warn.conflicts = FALSE) # Pour la manipulation de dataframe
```

```{r exercice5-clean-memory, message=FALSE, warning=FALSE, include=FALSE}
# Pour régler la génération aléatoire et conserver les mêmes
# valeurs à la compilation
set.seed(54684)

# Block de code pour effacer le contenu de la mémoire, utile à la compilation
rm(list = ls())
```

\newpage

# Exercice 5, Partie 1.

Cette exercice s'intéresse à la simulation et l'optimisation d'une politique de
maintenance.

Je décide pour cet exercice de moi même simuler l'ensemble des loi utilisées.

J'utilise uniquement la fonction `runif(1)` qui me permet d'obtenir une réalisation
de la loi uniforme entre 0 et 1.

```{r}
# Simulation d'une réalisation de la loi de Weibul de paramètre
# thêta et beta
# remplace la fonction rweibull() de R

realisation_aleatoire_weibull <- function(scale = 1, shape = 1) {
    scale * (-log(runif(1)))^(1/shape) %>% return()
}
```


## Partie 1 : Système à un composant

Dans cette première partie on ne traite qu'un composant : une ampoule. Cette
dernière a une durée de vie qui suit une loi de Weibull de paramètres $\eta = 3an$
(soit $3*365=1095jour$, je néglige les années bissextiles).
(échelle) et $\beta = 2.5$ (forme).

On planifie des maintenances préventives (MP) tout les $x$ jours avec un coût de $c_{mp}=200euros$.

En cas de panne du système, on effectue une maintenance corrective (MC) d'un coût
de $c_{mc}=1000euros$.

Toute maintenance remet à neuf le système. On est donc dans le cas d'une maintenance
parfaite pour une loi de Weibull (Processus de poisson homogène).

Le temps de maintenance est négligé (remise en marche immédiate).

Sur l'intervalle de temps considéré $H$ (l'horizon de simulation). On peut poser
:

- $M_n$ le type de la n-ième maintenance (MP/MC)

- $T_n$ la date de la n-ième maintenance

- $C_t$ le coût total des maintenances effectuées à l'intant $t$.

Ces trois grandeurs sont des variables aléatoires qui dépendent de $x$.

Observer une trajectoire du système consiste à simuler les pannes successives du
système avec des
paramètres données ($x$,$H$,$\eta$,$\beta$,$c_{mp}$,$c_{mc}$) et de calculer le
coût total de cette trajectoire (qui est une variable synthétique dépendant de
ces paramètres : $Cf(x,H,\eta,\beta,c_{mp},c_{mc})$).

Pour calculer le coût moyen associé à une valeurs de $x$ on va simuler un
grand nombre de trajectoire avec le jeu de paramètre fixe et calculer la moyenne
des coûts obtenus.

On répétera le processus en faisant varier les valeurs de $x$ pour tracer la
courbe du prix moyen.

Il nous faut donc :

- une fonction pour simuler une réalisation de $Cf(x,H,\eta,\beta,c_{mp},c_{mc})$,
- calculer la moyenne des $Cf_{i}$ pour $p$ réalisations ($p$ grand),
- répéter en faisant varier $x$.

```{r}
# Fonction pour simuler une trajectoire

realisation_trajectoire_sys1 <- function(param, info = FALSE) {
    
    # param est un argument de type list() de la forme :
    # param = list(H,x,scale,shape,cmp,cmc)
    
    # Attention :
    # H, scale et x sont en jours
    
    # les dates de maintenance préventives prévues
    echeancier <- param$x * 1:floor(param$H/param$x)
    if (info) {
        #debug
        print("=== l'échéancier de maintenance préventive ===")
        print(echeancier)
        print("=== Début de simulation ===")
    }
    # Le temps courant
    t <- 0
    
    # Cout final actuel
    Cf <- 0
    
    i <- 1 # un indice
    
    while (t < param$H & i < length(echeancier)) {
        
        next_panne <- t + realisation_aleatoire_weibull(scale = param$scale,
                                                        shape = param$shape)

        if (info) {
            # debug
            print(paste("Temps courant",t))
            print(paste("Date de la prochaine panne : ",next_panne))
            print(paste(
                "Date de la prochaine maintenance préventive : ",
                echeancier[i]))
        }
        
        if (next_panne < echeancier[i]) {
            # Dans ce cas la prochaine panne si on laisse vivre le système
            # arrive avant la prochaine maintenance préventive
            # donc on effectue la maintenance corrective
            
            if (info) {print("MC")}
            
            # on met à jour le temps courant
            t <- next_panne
            # on effectue une maintenance corrective
            Cf <- Cf + param$cmc
        } else {
            
            if (info) {print("MP")}
            
            # on effecute la maintenance préventive avant une survenue de panne
            t <- echeancier[i]
            i = i + 1
            # on effectue une maintenance préventive
            Cf <- Cf + param$cmp
        }
        
        if (info) {
            print(paste("Temps courant",t))
            print(paste("Coût actuel",Cf))
            print(paste("val de i",i))
            print("---")
        }
    }
    
    return(Cf)
}
```

On peut donc simuler une seule trajectoire du système :
```{r}
parametres <- list(H = 1000, # on observe sur 1002 ans
                   x = 3, # on effectue une maintenance préventive tous les
                   #trois ans
                   scale = 3, # eta en jours
                   shape = 2.5, # sans unités
                   cmc = 1000, # euros
                   cmp = 200) # euros
realisation_trajectoire_sys1(parametres)
```

Cette trajectoire nous donne un coût total de 300 400€, ce donne un coût moyen de 300,4€ par ans.

On peut ensuite construire une fonction pour calculer le coût
moyen unitaire moyen pour une liste de paramètre donnée.

```{r}
compute_mean_cost_by_time <- function(p = 10000, param_sys) {
  
  # Calcul un coût moyen par unité de temps Cinf(x)
  # On chaque trajectoire est divisée par H, l'horizon de simulation
  
  frame <- replicate(
    p, realisation_trajectoire_sys1(param = param_sys, info = FALSE))
  frame <- mean(frame/param_sys$H)
  return(frame)
}
```

On peut ensuite calculer le coût moyen pour les paramètres suivants :

- $H$ : 1000 ans
- $x$ : 3 ans (on effectue une MP tout les trois ans)
- $\eta= 3 ans$
- $\beta = 2.5$
- $cmc = 1000$, coût d'une maintenance corrective à 1000€
- $cmp = 200$, coût d'une maintenance préventive égale à 200€

```{r}
compute_mean_cost_by_time(p = 10000, param_sys = parametres)
```

Cette simulation nous donne donc un coût moyen de $299.60€$ par ans si l'on
choisit d'effectuer une maintenance préventive tout les trois ans.

On va maintenant chercher à tracer l'évolution du coût moyen en fonction
du paramètre $x$ : le temps de cycle entre chaque maintenance préventive.

Je vais donc écrire une fonction qui prend deux paramètres :

- une liste de valeurs de $x$ à tester ;
- un jeu de paramètre.

Cette fonction va ensuite tracer la courbe du prix moyen en fonction des valeurs
de $x$.

```{r}
plot_mean_cost_evolution <- function(list_x, param, p = 1000) {
  list_simu <- c()
  for (x in list_x) {
    param$x <- x
    list_simu <- c(list_simu,
                   compute_mean_cost_by_time(p = p,
                                             param_sys = param))
  }
  
  ggplot() +
    geom_line(aes(x = list_x, y = list_simu)) +
    labs(x = "Périodicité des maintenances",
         y = "Coût moyen simulé",
         title = "Évolution du coût moyen simulé suivant x")
}
```

```{r}
x_values <- seq(1,5,0.2)
parametres <- list(H = 1000, # on observe sur 1002 ans
                   x = 0, # on effectue une maintenance
                   #préventive tous les x ans
                   scale = 3, # eta en jours
                   shape = 2.5, # sans unités
                   cmc = 1000, # euros
                   cmp = 200) # euros
plot_mean_cost_evolution(list_x = x_values, param = parametres)
```

On voit que l'optimum se trouve entre $x=1an$ et $x=2ans$. On peut rafiner la
simulation.

```{r}
x_values <- seq(1,2,0.1) # entre 1 et 2
parametres <- list(H = 1000, # on observe sur 1002 ans
                   x = 0, # on effectue une maintenance
                   #préventive tous les trois ans
                   scale = 3, # eta en jours
                   shape = 2.5, # sans unités
                   cmc = 1000, # euros
                   cmp = 200) # euros
plot_mean_cost_evolution(list_x = x_values, param = parametres)
```

```{r}
x_values <- seq(1.25,1.5,0.02) #entre 1.25 et 1.5
parametres <- list(H = 1000, # on observe sur 1002 ans
                   x = 0, # on effectue une maintenance
                   #préventive tous les trois ans
                   scale = 3, # eta en jours
                   shape = 2.5, # sans unités
                   cmc = 1000, # euros
                   cmp = 200) # euros
plot_mean_cost_evolution(list_x = x_values, param = parametres)
```

```{r}
x_values <- seq(1.35,1.47,0.01) # entre 1.35 et 1.47
parametres <- list(H = 1000, # on observe sur 1002 ans
                   x = 0, # on effectue une maintenance
                   #préventive tous les trois ans
                   scale = 3, # eta en jours
                   shape = 2.5, # sans unités
                   cmc = 1000, # euros
                   cmp = 200) # euros
plot_mean_cost_evolution(list_x = x_values, param = parametres, p = 5000)
```


Notre $x$ optimal se trouve donc entre 1.350 et 1.475. La variabilité des
simulation pourrait être réduite avec d'avantage de simulation (au prix du
temps de calcul).

On peut donc conclure qu'avec ce jeu de paramètre, on minimise le coût total
en choisissant un $x=1.45 ans$.

```{r}
compute_mean_cost_by_time(p = 10000,
                          param_sys = list(H=1000,
                                           x = 1.45,
                                           scale = 3, # eta en jours
                                           shape = 2.5, # sans unités
                                           cmc = 1000, # euros
                                           cmp = 200)) # euros
```

On a dans ce cas un coût moyen optimal de 242€ pour ans.