---
output:
  pdf_document: default
  html_document: default
---
```{r exercice6-setup2, message=FALSE, warning=FALSE, include=FALSE}
knitr::opts_chunk$set(cache = TRUE)
```

```{r exe6-library2, include=FALSE}
library(ggplot2, warn.conflicts = FALSE) # Pour les graphiques
library(magrittr, warn.conflicts = FALSE) # Pour l'opérateur pipe : %>%
library(dplyr, warn.conflicts = FALSE) # Pour la manipulation de dataframe
```

```{r exercice6-clean-memory2, message=FALSE, warning=FALSE, include=FALSE}
# Pour régler la génération aléatoire et conserver les mêmes
# valeurs à la compilation
set.seed(54684)

# Block de code pour effacer le contenu de la mémoire, utile à la compilation
rm(list = ls())
```

\newpage

# Exercice 6

Les données pour cet exercice sont stockées dans le fichier `RM04data.csv`.
Commençons par charger ces données. Nous ne prennons que les lignes 5 et 6.

```{r exercice6-retrive-data}
# La fonction read_csv2 est issue du package readr qui permet des imports
# exports facilités dans R
df <- read.csv("../data/RM04data.csv", sep = ',', header = FALSE)
df <- df[5:6,]

columns_names = c("xi","ui")
observations_labels <- paste('x',as.character(1:200),sep = '')

rownames(df) <- columns_names
colnames(df) <- observations_labels

df <- t(df)

head(df)
```

Dans ce jeu de données, on a pour chaque observations (200) :

- la durée inter-panne : $x_i$,
- le type de maintenance : $u_i = \{0,1\}$ avec
$u_i = 1: \mbox{Maintenance préventive}$ et $u_i = 0: \mbox{Maintenance corrective}$.

On suppose que les durées inter-pannes suivent une loi exponentielle avec une
maintenance parfaite.

## Vérification de l'hypothèse exponentielle

Si les maintenance sont parfaite, on observera une absence de tendance sur les
durées inter-panne.

Dans ce cas les $X_i$ sont $iid$.

On peut vérifier cette hypothèse avec un test de Spearman.

Le test se présente ainsi :

$$
\left\{
  \begin{array}{ll}
    H_0 : \mbox{les données ne présentent pas de tendance} \\
    H_1 : \mbox{les données présentent une tendance}
  \end{array}
\right.
$$

On calcul la statistique de test :
$$
T = \sqrt{n-2}\frac{\rho_s}{\sqrt{1-\rho_s^2}} \sim St(n-2) \\
\rho_s = 1 - \frac{6\sum_{i=1}^n d_i^2}{n^3-n}
$$

On va refuser la présence de tendance si
$$
|T|<F_{St(n-2)}^{-1} \left(1-\frac{\alpha}{2} \right)
$$
Avec : $d_i = i - R_i$, et $R_i$ le rang des observations

On peut d'abord construire les vecteurs $R_i$, $i$, et $d_i$.

```{r}
n <- length(df[,"xi"])
i <- 1:n
Ri <- match(df[,"xi"], sort(df[,"xi"]))
di <- i - Ri
```

On calcul ensuite le statistique de test
```{r}
ps <- 1 - (6*sum(di^2))/(n^3-3)
T <- sqrt(n-2) * ((ps)/(sqrt(1-ps^2)))
sprintf("Valeur de la statistique de test : %f", T)
```

On regarde le quantile de la loi de Student :
```{r}
qt(1-0.05/2,n-2)
```

Dans notre cas on a : $|T|<F_{St(n-2)}^{-1} \left(1-\frac{\alpha}{2} \right)$,
donc on va rejeter la présence d'une tendance, conformément à l'hypothèse initiale.

On peut ensuite tester l'hypothèse de la loi exponentielle avec un test de Bartlett.

```{r}
compute_bartlett_stat <- function(tn, xi) {
  
  # Fonction qui calcule la statistique de test du test de Bartlett
  
  n <- length(xi)
  
  2*n*(log(tn/n)-sum(log(xi))/n)/(1+((n+1)/(6*n))) %>% return()
}
```

On ne dispose que des $x_i$ il faut donc calculer les $t_i$ :
```{r}
xi <- df[,"xi"]
ti <- cumsum(xi)
```

```{r}
compute_bartlett_stat(as.vector(ti[n]), xi)
```

```{r}
qchisq(0.05/2, n-1)
qchisq(1-0.05/2, n-1)
```

Dans notre cas, on va accepter $H_0$ de justesse car on a
$237.8812 \in [161.8262 ; 239.9597 ]$.

On peut vérifier à l'aide d'un test par adéquation graphique :
```{r}
ggplot() + 
    geom_point(aes(x = sort(xi), y = -log(1-i/(n+1)))) +
    geom_smooth(aes(x = sort(xi), y = -log(1-i/(n+1))),
                method = lm) + 
    labs(x = "x*",
         y = "-ln(1-i/(n+1)",
         title = "Test d'adéquation à la loi exponentielle
         par adéquation graphique")
```

On trouve une droite de régression. On peut chercher les paramètres
de la régression linéaire pour déterminer les paramètres de la loi
exponentielle.

```{r}
lm(-log(1-i/(n+1)) ~ sort(xi)) %>% summary()
```

On a $R^2 = 0.9828$, et $p_{value}=2.2 \times 10^{-16}$, ce qui nous conforte
dans l'adéquation des durées inter-pannes à une loi exponentielle.

On a donc une estimation $\lambda_{gph}=5.61157$.

On peut aussi chercher une estimation par méthode des moments :
```{r}
1/mean(xi)
```

Dans ce cas on a : $\lambda_{gph}=5.870253$.

Donc on peut sans problème conserver l'hypothèse selon laquelle les $x_i$ suivent une loi exponentielle.

On peut tracer la courbe de la proportion de MP :
```{r}
ggplot() +
    geom_line(aes(x = i, y = cumsum(df[,"ui"])/i)) + 
    labs(x = "Mesures",
         y = "Proportion de MP",
         title = "Évolution des MP")
```

Après quelques mesure, la proportion de MP semble se stabiliser
vers 80%. On effectue donc 80% de maintenances préventives
d'après les données.

## Politique de maintenance

Après une maintenance, on suppose que la durée jusqu'à une MP est $Y$ et la durée jusqu'à une
MC est $Z$ avec $Y$ et $Z$ indépendants.

Dans ce cas la durée effective jusqu'à la prochaine maintenance est
$W = min(Y,Z)$.

On suppose maintenant que $Y \sim Exp(\mu)$ et $Z \sim Exp(\lambda)$.

Dans ce cas on cherche : $P(W \leq w)$ :

$$
P(w \leq w) =
P(W \leq w | z \leq w)P(z \leq w) + \\
P(W \leq w | z > w)P(z > w)
$$

Avec :

$$
P(z \leq w) = 1-e^{-\lambda w} \\
P(z > w) = e^{-\lambda w} \\
P(W \leq w | z \leq w) = 1
\space \mbox{en effet quelque soit la valeur de y alors} \\
min(y,z)<w \mbox{ si } z \leq w \\
P(W \leq w | z > w) = P(y \leq w | z > w) = 1-e^{-\mu w}
$$

Dans ce cas :

$$
P(W \leq w) = (1 - e^{-\lambda w}) + (1- e^{-\mu w})
e^{-\lambda w}\\
= 1 - e^{-(\mu + \lambda) w}
$$

Donc $W \sim Exp(\mu + \lambda)$ d'espérance $\frac{1}{\mu+\lambda}$

On cherche ensuite la probabilité $\pi$ que la prochaine maintenance soit une MP :

$$
\begin{array}{ll}
\pi = P(y<z) = \int_{z \in \Omega_Z} F_Y(z)f_Z(z)dz \\
= \int_{z \in \Omega_Z}(1-e^{-\mu z})\lambda e^{-\lambda z}dz
= \int_{z \in \Omega_Z} \lambda e^{-\lambda z} - 
\lambda e^{-\lambda z}e^{-\mu z} \\
= \frac{\lambda}{\lambda} - \frac{\lambda}{\lambda + \mu} = 
1 - \frac{\lambda}{\lambda + \mu} = \frac{\mu}{\lambda + \mu}
\end{array}
$$

Dans notre jeu de données, la durée moyenne inter-pannes
observée est de :
```{r}
sprintf("Moyenne de durée inter-pannes : %f", mean(xi))
```

Avec une proportion de MP de :
```{r}
sprintf("Proportion de MP : %f", sum(df[,"ui"])/n)
```

Dans ce cas on a : $\pi = 0.815000$ et $E[W] = 0.170350$,
soit : 

$$
\left\{
  \begin{array}{ll}
    \pi = \frac{\mu}{\lambda + \mu} \\
    E[W] = \frac{1}{\lambda + \mu}
  \end{array}
\right.
$$

Donc : $\pi = \mu * E[W]$ donc $\mu = \frac{\pi}{E[W]}$, et
$\lambda = \frac{1}{E[W]}(1-E[W]\mu)$.

On peut alors estimer les paramètres :

```{r}
sprintf("mu = %f", 0.815000/0.170350)
sprintf("lambda = %f", (1-0.170350*0.815000)/0.170350)
```

Donc on a $Y \sim Exp(4.784268)$ et $Z \sim Exp(5.055267)$.

## Indépendance entre $U$ et $W$

On va ensuite chercher à montrer que les variables aléatoires $U$
et $W$ sont indépendante. On a :

- $U$, le type de maintenance avec $P(U=0)=1-\pi$ et $P(U=1)=\pi$
- $W$, la durée inter panne, de loi exponentielle de paramètre
$\mu+\lambda$.

Deux variables aléatoires $A$ et $B$ sont indépendantes si on a :
$P(A=a \cap B=b)=P(A=a)P(B=b), \forall a\in \Omega_A \forall b \in \Omega_B$

On cherche donc à montrer que par exemple $P(W>w|U=1)=P(W>w)P(U=1)$.
Avec :

- $P(W>w)=e^{-(\mu+\lambda)w}$
- $P(U=1)=\pi$

$$
P(W>w|U=1) = P(min(y,z)>w|y<z) = \int_{z\in \Omega_z}
P(y>w|Z=z,y<z)f_Z(z)dz
$$

$$
\begin{array}{ll}
z < w, y < z \Rightarrow y <z < w \Rightarrow P(y>w|Z=z,y<z)=0 \\
z > w, y < z \Rightarrow P(y>w|Z=z,y<z)=
P(y\in[w,z])=R_Y(w)-R_Y(z)
\end{array}
$$

Donc :

$$
\begin{array}{ll}
P(W>w|U=1) & = \int_{z\in \Omega_z} P(y>w|Z=z,y<z)f_Z(z)dz \\
& = \int_{z}^{w}0f_Z(z)dz + \int_{w}^{+\infty}(R_Y(w)-R_Y(z))f_Z(z)dz \\
& = \int_{w}^{+\infty} \left( e^{-\mu w} - e^{-\mu z} \right) \lambda
e^{-\lambda z} dz \\
& = \lambda e^{-\mu w} \int_{w}^{+\infty}e^{-\lambda z}dz - 
\lambda \int_{w}^{+\infty} e^{-(\mu + \lambda) z}dz \\
& = e^{-\mu w} e^{-\lambda w} - e^{-(\mu + \lambda)w}\frac{\lambda}{\lambda+\mu}
= \frac{\mu}{\lambda + \mu}e^{-(\mu + \lambda)w} \\
& = P(U=1)P(W>w)
\end{array}
$$

Donc, la probabilité d'avoir une maintenance préventive est indépendante de la
valeur de $W$.

